【裁判字號】    95,簡上,121
【裁判日期】    950906
【裁判案由】    違反家庭暴力防治法
【裁判全文】
臺灣彰化地方法院刑事判決             95年度簡上字第121號
公  訴  人  臺灣彰化地方法院檢察署檢察官
上  訴  人
即  被  告  丁○○
上列上訴人因違反家庭暴力防治法等案件，不服本院彰化簡易庭
九十五年度彰簡字第四三一號中華民國九十五年六月六日第一審
簡易判決（原檢察官聲請簡易判決處刑案號：九十五年度偵字第
一一六六號）），本院管轄第二審合議庭判決如下︰
    主  文
原判決撤銷。
丁○○違反法院依家庭暴力防治法第十三條民事通常保護令所為
禁止實施家庭暴力行為及直接或間接為騷擾之行為，累犯，處有
期徒刑伍月，如易科罰金，以佰元折算壹日；又因過失傷害人
，處拘役貳拾伍日，如易科罰金，以新臺幣壹仟元折算壹日。
    事  實
一、丁○○曾於民國九十四年間，因違反家庭暴力防治法案件，
    經本院判處有期徒刑四月確定，甫於九十四年十二月二十七
    日易科罰金執行完畢，猶不知悔改，丁○○係甲○○之夫、
    丙○○之父，渠等間具有家庭暴力防治法第三條第一款、第
    三款所定之家庭成員關係，丁○○因於本院於九十四年二月
    二十二日核發九十四年度家護字第一號民事通常保護令有效
    期間，對甲○○為精神上不法侵害行為，經甲○○聲請延長
    保護令，嗣經本院於九十四年九月二十二日，以九十四年度
    家護聲字第二三號核發民事通常保護令，裁定命被告不得對
    甲○○實施身體或精神上不法侵害行為，亦不得直接或間接
    對甲○○為騷擾行為，有效期間為一年，該保護令並經彰化
    縣警察局和美分局和美派出所員警乙○○於九十四年九月三
    十日告知丁○○保護令之內容及時效，並應遵守事項以為執
    行。詎丁○○對前揭保護令置之不理，竟於九十五年一月二
    十二日下午三時三十分許，至彰化縣和美鎮○○里○○路○
    段六六三號丁○○所有之房屋處（現由甲○○及其子居住）
    ，欲進入屋內，因其子丙○○怕丁○○騷擾家人之生活，故
    不讓丁○○進入屋內，丁○○乃持石塊擊破甲○○住處鋁門
    玻璃一面，以此方法騷擾甲○○，而違反前揭保護令。又其
    因此事當場與其子丙○○發生爭執，丁○○一時情緒不穩意
    欲自殺，於持不明物體擊打自己頭部之際，在場之鄰人葉乃
    文見狀上前拉阻，其本應注意其所持之物體若未持穩，將可
    能甩出而擊中站於旁邊之人，其竟未加注意，而未持穩該物
    ，不慎致該不明物體甩出擊中站於丁○○身後之丙○○頭部
    ，致丙○○因而受有左前額裂傷之傷害。
二、案經被害人甲○○、丙○○訴由彰化縣警察局和美分局報請
    台灣彰化地方法院檢察署檢察官偵查後聲請簡易判決處刑。
    理  由
一、訊據被告丁○○矢口否認上揭犯行，辯稱：我並沒有住在彰
    化縣和美鎮○○里○○路○段六六三號，我也沒有收到延長
    保護令，所以我不知道有延長保護令，且警察也沒有告知我
    ，我是在保護令時效過後，於過年前我母親叫我回去，所以
    我才回去，當天我是要回去過年，並不是故意要回去吵架，
    而磚塊是我車庫內的磚塊，我回去小孩子對我口氣不好，所
    以我才會生氣順手拿起磚塊打鋁門玻璃打破，而該房屋是登
    記在我的名下，所以我並沒有毀損，而保護令也沒有限制我
    不能回家，所以我並沒有違反保護令；我是被二個小孩子壓
    在下面，當時我是拿石頭在打我的頭部，他們將石頭搶下，
    我轉而用自己的頭撞地，他們是把小孩子拉開，至於丙○○
    頭部為何會受傷，我並不清楚云云。惟查：被告上開犯行，
    業據證人即告訴人甲○○、丙○○證述明確，核與證人葉乃
    文證述情節相符，並有本院九十四年度家護聲字第二三號民
    事通常保護令、道周醫院診斷證明書各一份及照片十二幀在
    卷可稽，且證人乙○○亦到庭證稱：本件保護令是我執行，
    我於九十四年九月三十日執行保護令是告知雙方保護令內容
    ，並朗誦主文，製作執行紀錄表，保護令執行紀錄表內容我
    們都會一一執行告知，而本案執行過程平順。（問：當時被
    告對於延長保護令的內容有何表示？）沒有，被告他知道是
    延長保護令。（問：是否會有當事人在保護令執行紀錄表上
    簽名、蓋指印，而你們未告知保護令執行的情形？）我們在
    執行延長保護令執行紀錄表上的執行情形都會告訴被執行人
    ，也有告訴雙方當事人並告知應遵行的事項時效，經被告確
    認後，才請被執行人簽名、蓋指印等語，而依九十四年度家
    護聲字第二三號彰化縣警察局和美分局保護令執行紀錄表之
    記載，被告確有在該執行紀錄表之相對人簽名並按捺指印，
    且於執行情形欄亦有「一、告知相對人保護令內容及時效，
    並應遵守事項。二、過程平順。」，此有該保護令執行紀錄
    影本一份在卷可稽。再家庭暴力防治法所稱家庭暴力者，謂
    家庭成員間實施身體或精神上不法侵害之行為；又家庭暴力
    防治法所稱騷擾者，謂任何打擾、警告、嘲弄或辱罵他人之
    言語、動作或製造使人心生畏怖情境之行為，此家庭暴力防
    治法第二條第一項第三項定有明文，而本件被告於告訴人甲○○不在家之際，欲進入屋內，因其子丙○○怕被告騷擾家
    人之生活，故不讓被告進入屋內，被告乃持石塊擊破告訴人
    甲○○住處鋁門玻璃一面，此做法即有打擾、警告並製造使
    人心生畏怖情境之行為，即該當於家庭暴力防治法之騷擾，
    並不因告訴人甲○○當時不在該處，即因而不構成騷擾。綜
    上所述，足認被告所辯其不知有該延長保護令及不知告訴人
    丙○○為何受傷等語，顯均係事後卸責之詞，不足採信，本
    件事證已臻明確，被告犯行洵堪認定。
二、又公訴人雖認被告於九十五年一月二十二日下午三時三十分
    許，在彰化縣和美鎮○○路○段六六三號告訴人甲○○住處
    ，基於毀損之故意，持石擊破甲○○住處鋁門玻璃，致令不
    堪使用，而涉犯刑法第三百五十四條之毀損罪。惟按刑法已
    無自己所有物已賃貸者以他人所有物論之規定，則毀壞此項
    建築物，在刑法上即不成立毀壞他人建築物之罪，此有最高
    法院二十四年上字第二六八三號判例可資參照。經查，門牌
    號碼彰化縣和美鎮○○路○段六六三號建物係被告於八十四
    年十一月十一日因分割繼承取得，並於八十五年五月二十二
    日完成登記，此有建物登記第一類謄本（建號全部）一份在
    卷可稽，是以該建物即為被告所有無訛，雖被告另居住於彰
    化縣和美鎮○○路四三號，而由告訴人甲○○住於彰化縣和
    美鎮○○路○段六六三號，惟此並不因而使該建物所有權因
    而成為被告以外之他人所有，而刑法第三百五十四條係以毀
    棄、損壞前二條以外之他人之物或致令不堪用，足以生損害
    於公眾或他人始成立，故被告即建物之所有權人，毀損其自
    己所有之建物，即不該當刑法第三百五十四條毀損罪之構成
    要件，此外復查無其他積極證據足認被告有毀損之犯行，此
    被訴毀損部分本應為無罪之諭知，惟公訴人認此毀損部分與
    家庭暴力防治法部分有想像競合犯之關係，故不另為無罪之
    諭知，附此敘明。
三、被告行為後，刑法於九十四年二月二日修正公布、刑法施行
    法於九十五年六月十四日修正公布、罰金罰鍰提高標準條例
    於九十五年五月十七日修正公布，並均於九十五年七月一日
    施行，關於本案應適用之新舊法，茲比較如下：
  1.刑法第二條第一項規定，係規範行為後法律變更所生新舊法
    律比較適用之準據法，於九十五年七月一日刑法施行後，應
    適用刑法第二條第一項之規定，為「從舊從輕」之比較（最
    高法院九十五年五月二十三日第八次刑事庭會議決議第一點
    第一項參照）。
  2.刑法第三十三條第五款關於罰金刑之規定，由「罰金：一元
    以上」修正為「罰金：新臺幣一千元以上，以百元計算之」
    ，應依刑法第二條第一項規定，適用最有利於行為人之法律
    （最高法院九十五年五月二十三日第八次刑事庭會議決議參
    照）。刑法第二百八十四條第一項前段過失傷害罪關於「或
    五百元以下罰金」、家庭暴力防治法第五十條違反保護令罪
    關於「或科或併科新臺幣十萬元以上罰金」之罰金刑部分，
    經比較新、舊法結果，應以被告行為時之法律即修正前第三
    十三條第五款規定，最有利於被告。
  3.刑法施行法第一條之一增訂施行前，依罰金罰鍰提高標準條
    例第一條前段、現行法規所定貨幣單位折算新臺幣條例第二
    條規定，刑法第二百八十四條第一項前段過失傷害罪關於「
    或五百元以下罰金」之罰金刑部分，應提高折算為得科新臺
    幣一萬五千元以下罰金。刑法施行法修正增訂第一條之一規
    定：「中華民國九十四年一月七日刑法修正施行後，刑法分
    則編所定罰金之貨幣單位為新臺幣。九十四年一月七日刑法
    修正時，刑法分則編未修正之條文定有罰金者，自九十四年
    一月七日刑法修正施行後，就其所定數額提高為三十倍。但
    七十二年六月二十六日至九十四年一月七日新增或修正之條
    文，就其所定數額提高為三倍。」依增訂條文提高並改為新
    臺幣後，刑法第二百八十四條第一項前段過失傷害罪關於「
    或五百元以下罰金」之罰金刑部分，亦同為得科新臺幣一萬
    五千元以下罰金，經比較新、舊法後，結果並無不同。
  4.刑法第四十七條關於累犯之規定，由「受有期徒刑之執行完
    畢，或受無期徒刑或有期徒刑一部之執行而赦免後，五年以
    內再犯有期徒刑以上之罪者，為累犯，加重本刑至二分之一
    。」修正為「受徒刑之執行完畢，或一部之執行而赦免後，
    五年以內故意再犯有期徒刑以上之罪者，為累犯，加重本刑
    至二分之一。第九十八條第二項關於因強制工作而免其刑之
    執行者，於受強制工作處分之執行完畢或一部之執行而免除
    後，五年以內故意再犯有期徒刑以上之罪者，以累犯論。」
    新法施行前，過失再犯有期徒刑以上之罪，新法施行後，應
    依新法第二條第一項之規定，適用最有利於行為人之法律（
    最高法院九十五年五月二十三日第八次刑事庭會議決議第四
    點參照）。本件被告前於九十四年間，因違反家庭暴力防治
    法案件，經本院判處有期徒刑四月確定，甫於九十四年十二
    月二十七日易科罰金執行完畢，此有臺灣彰化地方法院檢察
    署刑案資料查註紀錄表及臺灣高等法院被告全國前案紀錄表
    各一份在卷可考。本件被告所犯之過失傷害罪，係於新法施
    行前，過失再犯有期徒刑以上之罪，依修正前刑法第四十七
    條規定，原構成累犯，新法施行後，依刑法第四十七條規定
    ，則不構成累犯，經比較新、舊法後，應以被告行為後之法
    律即刑法第四十七條規定，最有利於被告。至於被告所犯之
    家庭暴力防治法罪部分不論依修正前之刑法第四十七條規定
    ，抑或依修正後之刑法第四十七條第一項之規定，均構成累
    犯，且均應加重其刑，對被告而言並無有利或不利之情形，
    不生任何影響，此部分應依刑法第二條第一項前段，適用舊
    法之規定。
  5.刑法第四十一條第一項前段關於易科罰金折算標準之規定，
    由「犯最重本刑為五年以下有期徒刑以下之刑之罪，而受六
    個月以下有期徒刑或拘役之宣告，因身體、教育、職業、家
    庭之關係或其他正當事由，執行顯有困難者，得以一元以上
    三元以下折算一日，易科罰金。」修正為「犯最重本刑為五
    年以下有期徒刑以下之刑之罪，而受六個月以下有期徒刑或
    拘役之宣告者，得以新臺幣一千元、二千元或三千元折算一
    日，易科罰金。」應依刑法第二條第一項規定，適用最有利
    於行為人之法律（最高法院九十五年五月二十三日第八次刑
    事庭會議決議第三點第二項參照）。修正前刑法第四十一條
    第一項前段之易科罰金折算標準，依修正刪除前之罰金罰鍰
    提高標準條例第二條規定，應就其原定數額提高為一百倍折
    算一日，並依現行法規所定貨幣單位折算新臺幣條例第二條
    規定，以新臺幣元之三倍折算之，亦即，修正前刑法第四十
    一條第一項前段之易科罰金折算標準，應以銀元一百元即新
    臺幣三百元以上銀元三百元即新臺幣九百元以下折算為一日
    ，經比較新、舊法結果，應以被告行為時之法律舊法較有利
    於被告。
  6.比較時應就罪刑有關之共犯、未遂犯、想像競合犯、牽連犯
    、連續犯、結合犯，以及累犯加重、自首減輕暨其他法定加
    減原因（如身分加減）與加減例等一切情形，綜其全部罪刑
    之結果而為比較（最高法院九十五年五月二十三日第八次刑
    事庭會議決議第一點第四項參照）。經綜合比較新、舊法之
    結果，就被告所犯之違反家庭暴力防治法罪部分，被告行為
    後之新法並未有利於被告，依刑法第二條第一項前段規定，
    本案自應適用被告行為時之法律即修正前刑法第三十三條第
    五款、第四十七條、第四十一條第一項前段，修正前罰金罰
    鍰提高標準條例第二條之規定；至於就被告所犯之過失傷害
    罪部分，被告行為後之新法較有利於被告，依刑法第二條第
    一項後段規定，本案自應適用被告行為後之法律即修正後之
    刑法第三十三條第五款、第四十一條第一項前段，刑法施行
    法第一條之一，罰金罰鍰提高標準條例第二條之規定。
四、被告丁○○係告訴人丙○○之父，屬家庭暴力防治法第三條
    第三款所定之家庭成員關係。核被告所為，係犯家庭暴力防
    治法第五十條第一款、第二款之違反保護令罪及刑法第二百
    八十四條第一項前段之過失傷害罪，屬家庭暴力罪。本院民
    事庭所核發之上開民事通常保護令，係以一保護令命被告不
    得對甲○○實施身體或精神上不法侵害之行為、不得直接或
    間接對甲○○為騷擾行為，故被告所為違反保護令之犯行，
    雖同時違反上開民事通常保護令所禁止之二款以上行為，然
    因其犯行僅係違反同一保護令上所禁止之二款以上行為，應
    僅論以一罪。又被告曾於九十四年間，因違反家庭暴力防治
    法案件，經本院判處有期徒刑四月確定，甫於九十四年十二
    月二十七日易科罰金執行完畢，此有臺灣彰化地方法院檢察
    署刑案資料查註紀錄、臺灣高等法院被告全國前案紀錄表各
    一份在卷可稽，其於五年以內再犯本件家庭暴力防治法有期
    徒刑以上之罪，為累犯，此部分應依修正前刑法第四十七條
    之規定，加重其刑。被告所犯上開二罪，犯意各別，行為亦
    殊，應予分論併罰。原審判決引據檢察官之聲請簡易判決處
    刑書以被告事證明確而論罪科刑，固非無見，惟因本件被告
    之行為並不構成刑法第三百五十四條毀損他人之物罪及過失
    傷害部分因未及比較新舊法而有未洽，故原判決應予撤銷改
    判。爰審酌被告前即因違反家庭暴力防治法案件，經本院判
    處有期徒刑四月確定，於執行完畢後，又再犯本案，顯係漠
    視保護令所為之禁止行為，未思改善家庭關係，暨考量被告
    犯罪手段、被害人所受之損害、被告之素行、生活狀況、智
    識程度、犯後之態度等一切情狀，各量處如主文所示之刑，
    並就違反家庭暴力防治法部分依修正前刑法第四十一條第一
    項前段、修正前罰金罰鍰提高標準條例第二條規定，諭知易
    科罰金之折算標準，就過失傷害部分依修正後刑法第四十一
    條第一項前段、刑法施行法第一條之一，罰金罰鍰提高標準
    條例第二條規定諭知易科罰金之折算標準，以資懲儆。
據上論斷，應依刑事訴訟法第四百五十五條之一第一項、第三項
、第三百六十九條第一項前段、第三百六十四條、第二百九十九
條第一項前段，家庭暴力防治法第五十條第一款、第二款，刑法
第十一條前段、第二百八十四條第一項前段、第二條第一項、第
四十一條第一項前段，修正前刑法第四十一條第一項前段、第四
十七條，修正前罰金罰鍰提高標準條例第二條，刑法施行法第一
條之一，罰金罰鍰提高標準條例第二條，判決如主文。
本案經檢察官洪紹文到庭執行職務。
中    華    民    國    95    年    9     月    6     日
                        台灣彰化地方法院刑事第二庭
                            審判長法官  石馨文
                            法      官  李水源
                            法      官  黃齡玉
以上正本證明與原本無異。
本件不得上訴。
中    華    民    國    95    年    9     月    7     日
                            書  記  官  劉玫金
附錄法條：
家庭暴力防治法第50條
（違反保護令罪之處罰）
違反法院依第 13 條、第 15 條所為之下列裁定者，為本法所稱
之違反保護令罪，處3年以下有期徒刑、拘役或科或併科新台幣
10萬元以下罰金︰
一  禁止實施家庭暴力行為。
二  禁止直接或間接騷擾、接觸、通話或其他連絡行為。
三  命遷出住居所。
四  遠離住居所、工作場所、學校或其他特定場所。
五  命完成加害人處遇計畫：戒癮治療、精神治療、心理輔導或
    其他治療、輔導。
中華民國刑法第284條
（過失傷害罪）
因過失傷害人者，處 6 月以下有期徒刑、拘役或 5 百元以下罰
金，致重傷者，處1年以下有期徒刑、拘役或5百元以下罰金。


司法院資訊處製作；財團法人民間司法改革基金會備份。
